【裁判字號】    92,上易,696
【裁判日期】    920909
【裁判案由】    恐嚇等
【裁判全文】
臺灣高等法院臺南分院刑事判決            九十二年度上易字第六九六號      Ｇ
      上  訴  人  臺灣臺南地方法院檢察署檢察官
      上  訴  人
      即  被  告  甲  ○  ○
右上訴人因被告恐嚇等案件，不服臺灣臺南地方法院九十一年度易字第一二七三號中
華民國九十二年五月十三日第一審判決（起訴案號：臺灣臺南地方法院檢察署九十一
年度偵字第一二０三號），提起上訴，本院判決如左：
      主      文
原判決撤銷。
甲○○無罪。
      理      由
一、公訴意旨略以：甲○○與乙○○○二人同為臺南縣九十一年度縣議員選舉同選區
    縣議員候選人，緣甲○○於九十年十月五日二十二時四十分許，至乙○○○所經
    營，位於臺南縣善化鎮○○路二一四之一號茶行，一進門便咆哮指責乙○○○專
    門害人，並以「妳是在選三小、再選會讓妳全家死得很難看！」等加害乙○○○
    生命、身體之事恐嚇乙○○○，使乙○○○心生畏懼，因認其涉有刑法第三百零
    五條恐嚇罪嫌云云。
二、按犯罪事實應依證據認定之，無證據不得推定其犯罪事實；又不能證明被告犯罪
    者，應諭知無罪之判決；刑事訴訟法第一百五十四條、第三百零一條第一項分別
    定有明文。又認定不利於被告之事實，須依積極證據，苟積極證據不足為不利於
    被告事實之認定時，即應為有利於被告之認定，更不必有何有利之證據。再事實
    之認定，應憑證據，如未能發現相當證據，或證據不足以證明，自不能以推測或
    擬制之方法，為裁判基礎。又告訴人之告訴，本以使被告受刑事訴追為目的，故
    其陳述是否與事實相符，自應調查其他證據，以資審認，苟其所為攻擊之詞，尚
    有瑕疵，則在此瑕疵未予究明以前，即不能遽採為斷罪之基礎，最高法院三十年
    上字第八一六號、四十年台上字第八六號、五十二年台上字第一三００號、六十
    一年台上字第三０九九號判例可資參照。
三、公訴人認被告涉嫌恐嚇罪，無非以告訴人乙○○○指訴綦詳，復有證人梁水上、
    林建銘證述，為其所憑論據。訊之上訴人即被告甲○○固承於前揭時地至告訴人
    乙○○○所經營前開茶行，並曾與告訴人發生爭執等情，惟矢口否認涉有恐嚇告
    訴人犯行，辯稱：伊當日去與告訴人理論，為何對鄉公所職員威脅是否仍要當公
    務員，並未以前揭言詞恐嚇告訴人，而告訴人指訴被告恐嚇言詞前後不一，又告
    訴人提出告訴時，並未陳明在場者另有證人林建銘，然事後始稱證人林建銘亦有
    在場，證人林建銘當日並未在場，其證詞不得作為對被告不利之認定；又在場證
    人葉仁英、劉進能、謝新村、陳齊世等人於偵審中均陳明並未聽聞被告恐嚇告訴
    人，被告當日應無恐嚇告訴人之言詞云云。
四、經查：
  (一)本案告訴人指被告於前揭時地先以：「．．要我不要出來參選，否則要讓我全家
    都會有事」（詳偵查卷第三頁反面），嗣以：「妳是在選三小、再選會讓妳全家
    死得很難看。」（詳偵查卷第十三頁反面）等語恐嚇告訴人。而證人即當日亦在
    現場之告訴人配偶梁水上於偵查中證稱：當天被告確實曾至告訴人所經營茶行，
    並要告訴人不再參與選舉，否則會讓告訴人全家都有事等語（詳偵查卷第二五頁
    ，回答檢察官問話）。而證人林建銘於偵查中則結證稱：「（九十年十月有無去
    乙○○○處，有否看到甲○○恐嚇乙○○○？）有。」「那位叫做『燦哥』（按
    指被告甲○○）的走到我身邊時，曾對乙○○○咆哮，要對乙○○○全家很不利
    。」等語（詳偵卷第三九頁背面、四十頁），三者所述內容，相互以觀，明顯不
    同，是告訴人指訴，要難遽信為真。
  (二)原審調查時分別就告訴人乙○○○及證人林建銘，於當日試茶時指定購買價錢、
    種類、試茶種類、有無提及選舉，及到達茶行時間等事項，予以調查，證人林建
    銘證稱當日表示欲購買「半熟茶」，告訴人則稱：「證人林建銘欲購買較生的茶
    」等語；另證人林建銘證稱：「當日試用茶葉一種」，告訴人則稱：「試用一、
    二種茶葉」等語，證人林建銘稱：「當日曾表示欲購買六百元以下之茶葉」，告
    訴人則稱：「林建銘未提及價錢」等語；證人林建銘稱：「告訴人曾向其提及選
    舉」，告訴人則稱：「未向林建銘提及選舉」等語。二人供述有所出入，被告因
    認證人林建銘當日並未在現場一節，則非全然無據。雖證人劉進能於原審調查時
    證稱：「當日與告訴人之夫梁水上在茶行後方飲酒時，確實有人進入茶行向告訴
    人表示欲購茶葉，且告訴人與該客人在茶行前方試茶買荼的人我不認識，買茶的
    人數失沒印象」等語（詳原審卷第一０二頁），是證人劉進能或能證明有人前來
    試茶買茶，但不能證明林建銘即試茶買茶之人。況且告訴人向檢察官提出告訴時
    ，並未聲請訊問證人林建銘，而在場證人葉仁英、劉進能、謝新村、陳齊世均證
    稱未聽聞被告有恐嚇言論後，始聲請訊問，是證人林建銘當日是否在現場與告訴
    人試茶買茶而目睹案發情狀，仍屬不能確定。
  (三)再證人劉進能於原審調查時結證稱：當日被告進入茶行之際，伊與證人梁水上、
    謝新村、陳齊世共同在茶行後方飲酒等語（詳原審卷第一０一頁），證人葉仁英
    則結證稱：當日與證人梁水上共同在告訴人茶行後方試茶，告訴人則在前方櫃臺
    處等語（詳原審卷第一一二頁），是被告抵達告訴人茶行時，證人劉進能、謝新
    村、陳齊世、葉仁英等人均在告訴人茶行後方，而渠等均未能聽聞被告對告訴人
    恐嚇之言詞，何以在場之人只有告訴人配偶梁水上聽聞被告恐嚇告訴人言語，是
    證人梁水上既係告訴人配偶，證詞袒護告訴人應可理解，是其所為證詞，尚難據
    為對被告為不利之認定。另證人倪敏哲於原審調查時亦證稱：當日係被告先行下
    車進入茶行，伊始下車；伊見被告與告訴人談話，因伊與證人葉仁英談話，故不
    知告訴人與被告雙方談話內容，且沒聽聞被告對乙○○○說：「妳是在選三小、
    再選會讓妳全家死得很難看！」等語（詳原審卷第七二至七四頁），是在場證人
    倪敏哲亦未聽聞被告對告訴人恐嚇，是本案認定被告恐嚇告訴人事證，尚嫌不足
    。
五、綜上所述，本案依調查所得證據，尚不能證明被告甲○○有恐嚇告訴人。此外復
    查無其他積極證據足認被告涉有公訴人指訴恐嚇罪嫌。原審疏未詳查，遽依告訴
    人不實之指訴與告訴人有配偶關係之證人梁水上證言及證據能力尚有爭議之證人
    林建銘證詞，而認被告涉犯恐嚇罪，容有未洽。檢察官上訴意旨，循告訴人請求
    ，空言指摘原判決量刑輕縱，為無理由；被告上訴意旨，指摘原判決採證不當，
    為有理由，應由本院撤銷改判，諭知被告無罪判決，以昭公允。
據上論斷，應依刑事訴訟法第三百六十九條第一項前段、第三百六十四條、第三百零
一條第一項前段，判決如主文。
本案經檢察官許仲瑩到庭執行職務。
中    華    民    國      九十二      年      九      月      九        日
                                  臺灣高等法院臺南分院刑事第一庭
                                      審判長法官  茆    臺    雲
                                            法官  蔡    長    林
                                            法官  李    文    福
右正本證明與原本無異。
不得上訴。
              法院書記官  李    良    倩
中    華    民    國      九十二      年      九      月      十        日


司法院資訊處製作；財團法人民間司法改革基金會備份。
